臺灣臺中地方法院民事裁定
110年度消債聲免字第8號
聲請人(即   
債務人)     邱羿禛即邱淑芬




相對人(即   
債權人)     國泰世華商業銀行股份有限公司

法定代理人  郭明鑑  
代  理  人  蔡政宏  
相對人(即   
債權人)     渣打國際商業銀行股份有限公司

法定代理人  龐維哲  


相對人(即   
債權人)     臺灣新光商業銀行股份有限公司

法定代理人  李增昌  
代  理  人  羅雅齡  
相對人(即   
債權人)     聯邦商業銀行股份有限公司


法定代理人  林鴻聯  
代  理  人  張義育  
相對人(即   
債權人)     滙豐(台灣)商業銀行股份有限公司


法定代理人  麥康裕  


相對人(即   
債權人)     遠東國際商業銀行股份有限公司


法定代理人  周添財  


相對人(即   
債權人)     凱基商業銀行股份有限公司
                      設臺北市○○區○○○路000號0樓、0                          0樓及00樓
法定代理人  魏寶生  


相對人(即   
債權人)     星展(台灣)商業銀行股份有限公司
                      設臺北市○○區○○路00○00號00、00                        樓
法定代理人  伍維洪  


相對人(即   
債權人)     台新國際商業銀行股份有限公司

法定代理人  尚瑞強  
相對人(即   
債權人)     元大商業銀行股份有限公司


法定代理人  翁健    
代  理  人  黃勝豐  
相對人(即   
債權人)     安泰商業銀行股份有限公司


法定代理人  丁予康  
代  理  人  羅漢璇  
相對人(即   
債權人)     中國信託商業銀行股份有限公司


法定代理人  利明献  


相對人(即   
債權人)     勞動部勞工保險局

法定代理人  鄧明斌  
代  理  人  蔡宜恭  

相對人（即  
債權人）    第一金融資產管理股份有限公司

法定代理人  施志調  
代  理  人  王秋翔  
上列當事人間聲請消費者債務清理事件，本院裁定如下：
    主    文
債務人邱羿禛即邱淑芬應予免責。
    理    由
一、按法院為不免責或撤銷免責之裁定確定後，債務人繼續清償
    債務，而各普通債權人受償額均達其債權額之20％以上者，
    法院得依債務人之聲請裁定免責，消費者債務清理條例（下
    稱消債條例）第142條定有明文。
二、經查：
  ㈠債權人第一金融資產管理股份有限公司係受讓原債權人澳商
    澳銀行集團股份有限公司台北分公司對債務人之債權（上開
    澳商公司原名澳商澳洲紐西蘭銀行集團股份有限公司台北分
    公司，前概括承受蘇格蘭皇家銀行持有荷商荷蘭銀行在台資
    產）；又債權人凱基商業銀行即原債權人萬泰商業銀行；又
    債權人元大商業銀行股份有限公司已合併原債權人大眾商業
    銀行，合先敘明。
㈡㈡債務人邱羿禛即邱淑芬聲請消費者債務清理事件，前經本院
    裁定開始清算程序，並合計分配債權人20萬元後，經裁定終
    結清算程序，再經本院為債務人不免責確定等情，業經本院
    依職權調閱本院97年度消債清字第55號、97年度執消債清字
    第1號、99年度消債聲字第148號卷宗查明無誤。
㈢㈢債務人於受前開不免責之裁定確定後，繼續清償債務，各普
    通債權人受償額均已達債權額之20％以上等情，有債務人提
    供之存摺明細、郵政跨行匯款申請書、自動櫃員機交易明細
    表、代收款項存入憑條、存款交易明細、清償證明、台新銀
    行放款本利收據、信用卡繳款單可佐，並有除元大商業銀行
    股份有限公司（下稱元大銀行）、勞工保險局以外之各債權
    人陳報受償已逾20%以上之書狀可參。且查，債權人元大銀
    行依其回函所稱：自債務人於99年9月20日不免責裁定後，
    共受償112558元等語（參見消債聲免卷第116頁），再加計
    債權人元大銀行原為債權人大眾商業銀行，而大眾商業銀行
    於本件清算程序業已於99年5月12日受清算分配26960元，有
    債權分配表、受任人領取簽收證明（參見執消債清卷第二之
    債權分配表後附之領取現金簽收證明及委任狀），合計為13
    9518元，業已逾其總債權金額572681元之20%即114537元（
    計算式752681×20%=114537元），債權人元大銀行猶稱：本
    件於清算終止前，債權人皆未受償；且債務人於99年9月20
    日之後之償還金額僅112558元云云，尚與本件依97年度執消
    債清字第1號裁定係清算終結而非清算終止之情形不符，更
    與前開債權分配表後附之受任人領取簽收證明相左，並非可
    採。又債權人勞工保險局僅陳報：依勞工保險條例第29條第
    6項第1款規定，勞工紓困貸款本息為不免責債權，依同條第
    5項規定，就未受償之紓困貸款本息於債務人請領保險給付
    時逕為扣減等語（參見消債聲免卷第121頁），並未否認債
    務人業已清償其債權額20%之2萬元之事，堪認債務人所述可
    採。綜上所述，本件普通債權人受償額已逾債權額之20%，
    已堪認定。
三、綜上所述，債務人已於受不免責之裁定確定後，繼續清償債
    務，而各普通債權人受償額均達其債權額之20％以上，且債
    務人前雖係因前消費者債務清理條例第134條4款之「浪費、
    賭博或其他投機行為，致財產顯然減少或負擔過重之債務」
    等情致受不免責裁定，惟就該等之不免責事由，業經法律修
    正，自不宜再以修正前條文為本件免責與否之判斷基準，至
    有債權人表示法院應調查債務人是否有消債條例第134條第4
    、5款事由，不同意免責云云，惟債權人對於債務人是否具
    有消費者債務清理條例所規定之不應免責事由，均未提出任
    何事證加以爭執或證明，本院亦未查得債務人具有前開條例
    所規定不應免責之情形；另審酌債務人自99年間經不免責後
    ，仍勉力節省支出，繼續努力清償債務，迄今逾10年，終達
    法定最低清償之免責門檻以上，其於經濟困境中，猶努力重
    建自我之經濟生活，併考量各債權人之受償情形，暨衡諸消
    費者債務清理條例第1條所揭示之立法目的，本院認得裁定
    債務人免責，爰裁定如主文。
中　　華　　民　　國　　110 　年　　12　　月　　2 　　日
                       臺灣臺中地方法院民事庭
                           法  官 黃家慧 
上為正本係照原本作成
如不服本裁定，應於裁定送達後10日內，以書狀向本院提出抗告
，並繳納抗告費新臺幣1千元
中　　華　　民　　國　　110 　年　　12　　月　　2 　　日
                           書記官 廖春玉